臺灣臺南地方法院柳營簡易庭民事裁定
110年度營簡字第426號
原      告  仁有營造有限公司

法定代理人  林仁德  
訴訟代理人  李代昌律師
            張景婷律師
            王佩琳律師
被      告  欣湛然建設有限公司

法定代理人  黃俊鵬  
上列當事人間請求確認本票債權不存在事件，本院裁定如下：
    主  文
本件移送臺灣臺北地方法院。
    理  由
一、按當事人得以合意定第一審管轄法院。但以關於由一定法律
    關係而生之訴訟為限。前項合意，應以文書證之；訴訟之全
    部或一部，法院認為無管轄權者，依原告聲請或依職權以裁
    定移送其管轄法院，民事訴訟法第24條第1項、第2項、第28
    條第1項分別定有明文。次按當事人就關於一定法律關係而
    生之訴訟，得以合意定第一審管轄法院，惟於民事訴訟法定
    有專屬管轄之訴訟，不適用之，此觀民事訴訟法第24條第1
    項、第26條自明。故除專屬管轄外，因雙方當事人之合意，
    使本無管轄權之法院因而有管轄權，本有管轄權之法院即喪
    失管轄權，合意管轄一經約定，原告即應向合意管轄之法院
    起訴，不得向他法院起訴。從而，當事人以合意定第一審管
    轄法院者，如具備上開法定要件，當事人及法院均應受其拘
    束，關於合意管轄之規定，除專屬管轄外，得排斥其他審判
    籍而優先適用（最高法院99年度台抗字第110號、103年度台
    抗字第917號、109年度台抗字第793號裁定參照）。而所謂
    一定法律關係而生之訴訟，指該法律關係本身或由此而生之
    各種權利義務關係，如兩造於契約中訂明由此而生之訴訟，
    合意由某法院管轄，則其效力非獨及於履行該項契約所生之
    訴訟，且及於該項契約之撤銷、解除或因不履行而請求賠償
    損害等有關訴訟。
二、原告主張兩造簽訂工程承攬合約書（下稱系爭合約書），約
    定由原告為被告承攬雲林縣斗六市之住宅新建工程（下稱系
    爭工程），並於民國108年10月25日簽發票面金額新臺幣（
    下同）19,375,319元，票據號碼為EGNO0000000號，指定第
    一商業銀行新營分行為擔當付款人之本票（下稱系爭本票）
    作為履約保證本票交由被告收執。詎被告竟於110年7月14日
    發函予原告稱原告有逾期未取得使用執照、未改善工程瑕疵
    等違約行為，擅自於110年8月間提示系爭本票，復持系爭本
    票向本院聲請本票強制執行，亦經本院於110年8月31日裁定
    准許。實則，被告指稱原告違約等節均非事實，而依系爭合
    約書第24條第3項、第4項約定，倘被告欲動支系爭本票，應
    以原告有違約情事為前提，原告既未違約，系爭本票之原因
    關係並未發生，被告自不得逕自提示。為此提起本件訴訟，
    請求確認系爭本票債權不存在等語。
三、然查，兩造於系爭合約書第29條第2項已約定：「因本合約
    所生之爭議，如雙方不能協調處理時，甲乙雙方當事人（本
    院按：即本件兩造）均合意由台灣台北地方法院為第一審管
    轄法院」等語，係以臺灣臺北地方法院為合意管轄之法院。
    且原告主張系爭本票作為系爭工程履約保證而簽發，於定作
    人認定有違約情事時始得動支，則系爭本票債權存在與否之
    爭議，自屬由系爭工程法律關係而生之權利義務，復無符合
    專屬管轄之情形，揆之前開說明，亦應受合意效力所及，得
    排斥其他審判籍而優先適用，並由臺灣臺北地方法院管轄。
    茲原告向無管轄權之本院起訴，顯係違誤，爰依職權將本件
    移送於該管轄法院。　　
四、依民事訴訟法第28條第1項，裁定如主文。　　
中　　華　　民　　國　　110 　年　　10　　月　　12　　日
                  柳營簡易庭    法  官  徐安傑
以上正本係照原本作成。
如對本裁定抗告須於裁定送達後10日內向本院提出抗告狀，並應
繳納抗告費新台幣1,000元。
中　　華　　民　　國　　110 　年　　10　　月　　12　　日
                                書記官  吳昕儒